臺灣高雄地方法院刑事判決　　　　　　　　　　　　九十一年度訴字第三七一號
　　公　訴　人　臺灣高雄地方法院檢察署檢察官
　　被　　　告　甲○○
右被告因違反野生動物保育法案件，經檢察官提起公訴（九十一年度偵字第二二四五
六號），本院判決如左：
    主  文
甲○○共同違反保育類野生動物之產製品，非經中央主管機關同意，不得輸入之規定
，未經中央主管機關同意，輸入保育類野生動物之活體，處有期徒刑陸月，如易科罰
金，以佰元折算壹日，緩刑貳年。
    事  實
一、甲○○為設於大陸地區山東省煙台市國際經濟技術合作公司船員部之船員，經該
    公司分派至永裕興公司為船東，註冊為巴拿馬籍，船名為佳運（ＪＥＴＷＩＮ）
    號之散裝貨輪（下稱佳運輪），任職輪銅匠，計畫於民國九十一年十月五日某時
    ，自大陸地區廣東省廣州市黃埔港裝運砂石，過境香港，於同年月七日運抵目的
    港即臺灣地區臺灣省高雄市高雄港。詎佳運輪於同年月五日泊靠於黃埔港時，一
    姓名、年籍不詳之臺灣地區成年男子登船前至甲○○之船員房間，以每捆新台幣
    二千元之代價，央其私運已包裝六捆、總計二十七箱，內容物種類、數量如附表
    編號一所示緬甸星龜之珍貴稀有保育類野生動物、編號八至十一所示條紋松鼠、
    大陸畫眉、綠繡眼鳥（公訴人誤載為「綠鏽眼鳥」，應予更正）、黑喉噪鳥等經
    行政院農業委員會公告禁止輸入之檢疫動物、編號十二至十四所示犀角金龜、鬼
    豔鍬形蟲、中國扁鍬等有害生物，及編號二至七所示暨其餘種類、數目不詳之野
    生動物至高雄港，並告知抵達高雄港後，自有另一姓名、年籍不詳之成年男子將
    前來接應。甲○○竟不顧保育類野生動物之活體、有害生物或經中央主管機關行
    政院農業委員會訂定、公告禁止輸入之檢疫物，未得核准或同意，不得擅自輸入
    ，而與上開二名年籍姓名不詳之成年男子共同基於輸入保育類野生動物活體、有
    害生物及中央主管機關行政院農業委員會訂定、公告禁止輸入之檢疫物之犯意聯
    絡，將上開野生動物收受藏置在其船員房間私運來台。嗣佳運輪於同年月六日過
    境香港，於同年月七日抵達高雄港，甫於該日上午七時許泊靠高雄港四十號碼頭
    ，即有該名年籍姓名不詳之成年男子聞訊依約於同日上午七時三十分上船向甲○
    ○洽取上開六捆野生動物，甲○○遂與之約定該日下午六時許交貨。至該日下午
    六時三十分許，該年籍姓名不詳之成年男子應約上船，與甲○○自佳運輪左舷共
    同將上開六捆野生動物，以繩索垂吊放置在由另一姓名年籍不詳之成年人所駕駛
    停放港區內之小天馬自用艇上。經垂放三箱後，適財政部高雄關稅局稽查員駕駛
    海關緝私艇巡邏經過盤查，該年籍姓名不詳之自用艇駕駛見狀心虛，遂駕駛該自
    用艇沿高雄市愛河加速逃逸，經財政部高雄關稅局稽查員跟蹤追緝未果。嗣經稽
    查員駛返佳運輪停泊處查獲甲○○，另該上船接應之年籍姓名不詳之人則已逃匿
    。經稽查員將遭人拋至高雄港區海面包裹打撈上岸查驗結果，已有種類、數量如
    附表編號六、八、九、十一、十二、十三、十四所示部分數量活體野生動物溺死
    ，並扣得其餘種類、數量如附表所示之野生動物活體。
二、案經財政部高雄關稅局移送臺灣高雄地方法院檢察署檢察官偵查起訴。
    理  由
一、訊據被告甲○○對於在右揭時地輸入保育類野生動物活體之事實，坦承不諱，且
    經證人即財政部高雄關稅局稽查員吳武安（經公訴人誤載為「吳武松」）於偵查
    中證述綦詳，並有高雄關稅局扣押貨物運輸工具收據及搜索筆錄一件、照片十八
    幀在卷可查。又查：
  (一)扣案之如附表編號一所示數量之「緬甸星龜」為爬蟲綱龜鱉目象龜科動物，係屬
    野生動物保育法第三條所規範之「珍貴稀有之保育類野生動物」乙節，有國立屏
    東科技大學技術合作處野生動物保育服務中心九十一年十月八日編號第九一０一
    九號物種鑑定書一件在卷可查。是依同法第二十四條第一項之規定，「緬甸星龜
    」之活體未經中央主管機關行政院農業委員會之同意，不得輸入。
  (二)扣案如附表編號八至十一所示數量之野生動物，條紋松鼠為哺乳綱齧齒目松鼠科
    動物，大陸畫眉、綠繡眼鳥（公訴人誤載為「綠鏽眼鳥」）、黑喉噪鳥分別為鳥
    綱燕雀目畫眉科、繡眼科、鵯科動物，均屬傳染病防制條例第五條規定之齧齒類
    實驗動物、禽鳥類動物之檢疫物，此有行政院農業委員會動植物防疫檢疫局高雄
    分局九十一年十月十七日傳真函一件在卷可佐。依該同條例第三十三條之規定，
    中央主管機關為維護動物及人體健康之需要，得訂定檢疫物之檢疫條件及公告外
    國動物傳染病之疫區與非疫區，以禁止或管理檢疫物之輸出入。條紋松鼠為齧齒
    類動物，僅得以實驗動物之用途依規定輸入，非實驗用途均不得輸入，此有行政
    院農業委員會八十三年十月二十九日八三農牧字第○三五○五一一號函一件在卷
    可按。而大陸畫眉、綠繡眼鳥、黑喉噪鳥類為禽鳥類動物，則不得自禽鳥類高病
    原性家禽流行性感冒（即俗稱「禽流感」）之大陸地區、香港輸入，此有同會八
    十五年十月一日八五農牧字第五○五○四五二Ａ號函示之「禽鳥類之輸入檢疫條
    件」，及同會所公告之「陸禽水禽及鳥類之高病原型家禽流行性感冒疫區國家」
    各一件附卷可稽。故而，條紋松鼠非以實驗用途不得輸入，大陸畫眉、綠繡眼鳥
    、黑喉噪鳥則不得自大陸地區及香港等禽鳥類高病原性家禽流行性感冒之疫區輸
    入至明。
  (三)另如附表編號十二至十四所示之犀角金龜、鬼豔鍬形蟲、中國扁鍬，分別為昆蟲
    綱金龜蟲科、鍬形蟲科動物。按「有害生物」，係指直接或間接加害植物之生物
    ，為植物防疫檢疫法第三條第三款所明訂，而昆蟲屬該條款所指之直接或間接加
    害植物之生物，為該法施行細則第二條第三項所規定。是犀角金龜、鬼豔鍬形蟲
    、中國扁鍬均屬植物防疫檢疫法第三條第三款所稱之有害生物，依同法第十五條
    之規定，未經中央主管機關行政院農業委員會之同意，不得輸入。
  (四)是以，被告違反上開規定輸入附表編號一所示數量之珍貴稀有保育類野生動物緬
    甸星龜，附表編號八至十一所示數量之條紋松鼠、大陸畫眉、綠繡眼鳥、黑喉噪
    鳥等檢疫動物，及附表編號十二至十四所示數量之犀角金龜、鬼豔鍬形蟲、中國
    扁鍬等有害生物，罪證明確。雖被告另辯稱不知輸入扣案野生動物之行為違法云
    云，然按刑法第十六條前段規定，不得因不知法律而免除刑事責任，是被告所辯
    並不足以解免其刑責，其所辯並不可採，其犯行堪以認定。
三、核被告違反野生動物保育法第二十四條第一項之規定，輸入珍貴稀有保育類野生
    動物緬甸星龜之所為，係犯野生動物保育法第四十條第一項之罪；又違反傳染病
    防制條例第三十三條之禁止輸入規定，擅自輸入檢疫動物即條紋松鼠、大陸畫眉
    、綠繡眼鳥、黑喉噪鳥等所為，係犯同條例第四十一條第一項之罪；另被告違反
    植物檢疫防疫法第十五條之規定逕自輸入犀角金龜、鬼豔鍬形蟲、中國扁鍬等有
    害生物所為，係犯同法第二十二條第一項之罪。而被告所犯上開罪名係一行為觸
    犯數罪名，屬想像競合，應從一重之違反野生動物保育法第四十條第一項之規定
    處斷。又被告與委託運送上述野生動物、在高雄港登船接應及駕駛自用艇等三名
    年籍姓名不詳之成年男子間，有犯意聯絡及行為分擔，為共同正犯。審酌被告係
    大陸地區人民，法治觀念淡薄，且對我國法令自較為陌生，衡其情節，應依刑法
    第十六條第一項但書之規定，減輕其刑。審酌被告上述所為，悖離野生動物保育
    之世界潮流，有損國家形象，惟念其為圖一時小利，致罹刑章，且犯後已有悔意
    ，態度良好，酌情量處如主文所示之刑。又查，被告前未曾受有期徒刑以上刑之
    宣告，此有臺灣高等法院被告全國前案紀錄表及本院被告院內索引卡紀錄表各乙
    份在卷可按，因一時失慮，偶罹刑典，經此偵審程序及罪刑之宣告，當應知所警
    惕，而信無再犯之虞，本院因認被告所宣告之刑以暫不執行為適當，併予宣告緩
    刑二年，用啟自新。至扣案之為被告違犯野生動物保育法第四十條第一項之罪所
    查獲之緬甸星龜保育類野生動物活體九隻，應依同法第五十二條第一項後段之規
    定宣告沒收，另如附表編號八至十四號所示之檢疫動物及有害生物，係被告受託
    運送輸入，已認定如前，並非被告所有之物，核與刑法第三十八條之規定要件不
    符，爰不予宣告沒收。至扣案如附表所示編號二至七部分野生動物，尚不涉及犯
    罪，此係財政部高雄關稅局是否依法處分沒入之問題，自無庸為沒收之宣告，附
    此敘明。
據上論斷，應依刑事訴訟法第二百九十九條第一項前段，野生動物保育法第四十條第
一項第一款、第五十二條第一項後段、傳染病防治條例第四十一條第一項、植物防疫
檢疫法第二十二條第一項，刑法第十一條前段、第二十八條、第五十五條、第七十四
條第一款，判決如主文。
本案經檢察官陳正達到庭執行職務。
中    華    民    國    九十一    年    十一    月        十八          日
                                  臺灣高雄地方法院刑事第七庭
                                      法  官  汪  怡  君
右為正本，係照原本作成，證明與原本無異。
如不服本判決，應於送達後十日內，向本院提出上訴狀。
                                      書記官  李  梅  芬
中    華    民    國    九十一    年    十一    月        十九          日
┌─────────────────────────────────────┐
│附表：                                                                    │
├──┬─────┬────┬────────┬─────┬────────┤
│編號│品目      │總數量  │偵結時存活情形  │保育類動物│動植物檢疫物    │
├──┼─────┼────┼────────┼─────┼────────┤
│一  │緬甸星龜  │九隻    │全數活體        │是        │                │
├──┼─────┼────┼────────┼─────┤                │
│二  │安布閉殼龜│三隻    │全數活體        │          │                │
├──┼─────┼────┼────────┤          │                │
│三  │巴西龜    │四隻    │全數活體        │          │                │
├──┼─────┼────┼────────┤          │                │
│四  │葉龜      │一隻    │全數活體        │          │非動植物檢疫物  │
├──┼─────┼────┼────────┤          │                │
│五  │地圖龜    │三隻    │全數活體        │          │                │
├──┼─────┼────┼────────┤          │                │
│六  │瑤山鱷蜥  │十七隻  │十六隻活體      │          │                │
│    │          │        │一隻死體        │          │                │
├──┼─────┼────┼────────┤          │                │
│七  │蜘蛛      │六五一隻│全數活體        │          │                │
├──┼─────┼────┼────────┤          ├────────┤
│八  │條紋松鼠  │八百隻  │二十一隻活體    │          │                │
│    │          │        │七百七十九隻死體│          │                │
│    │          │        │（公訴人誤載為七│          │                │
│    │          │        │百九十九隻）    │          │                │
├──┼─────┼────┼────────┤          │                │
│九  │大陸畫眉  │五隻    │三隻活體        │否        │屬動物檢疫物    │
│    │          │        │二隻死體        │          │                │
├──┼─────┼────┼────────┤          │              │
│十  │綠繡眼    │一百隻  │全數活體        │          │                │
├──┼─────┼────┼────────┤          │                │
│十一│黑喉噪鳥  │十七隻  │全數死體        │          │                │
├──┼─────┼────┼────────┤          ├────────┤
│十二│犀角金龜  │二十四隻│九隻活體        │          │                │
│    │          │        │十五隻死體      │          │                │
├──┼─────┼────┼────────┤          │                │
│十三│鬼豔鍬形蟲│十四隻  │五隻活體        │          │ 屬植物檢疫物   │
│    │          │        │九隻死體        │          │（即有害生物）  │
├──┼─────┼────┼────────┤          │                │
│十四│中國扁鍬  │十五隻  │五隻活體        │          │                │
│    │          │        │十隻死體        │          │                │
└──┴─────┴────┴────────┴─────┴────────┘
